臺灣高雄地方法院刑事判決　　　　　　　93年度易字第1325號
公　訴　人　臺灣高雄地方法院檢察署檢察官
被　　　告　丁○○
上列被告因詐欺案件，經檢察官提起公訴（93年度偵字第12963
號），本院判決如下：
    主  文
丁○○無罪。
    理  由
一、公訴意旨以：被告丁○○與戊○○（另經本院通緝中）共同
    基於意圖為自己不法所之犯意聯絡，先由戊○○於民國93
    年4 月13日，向欲出租房屋之甲○○佯稱要承租其坐落位於
    高雄市○○區○○街28號6 樓之5 之房屋，並至現場查看屋
    況，經合意後丁○○再出面以其名義與甲○○簽訂房屋租賃
    契約，言明每月租金新台幣（下同）2,5000元，押金5 萬元
    ，並訂有不得轉租條款，丁○○乃先交付5 萬元，餘第1 期
    租金則約定於同年5 月5 日補齊，丁○○於租得該屋後，旋
    於同年月19日，以房東身分，在報紙上刊登出租房屋之廣告
    ，嗣丙○○、乙○○看到廣告後，即以報上所留之行動電話
    號碼與丁○○取得聯絡，丁○○並委由戊○○出面與丙○○
    、乙○○接洽，戊○○即冒稱其為丁○○之祕書，代其處理
    房屋出租事宜，並隱瞞丁○○並非房屋所有人及該屋係向甲○○承租而來，且不得轉租等事實，而將該屋出租予丙○○
    、乙○○二人，致丙○○、乙○○誤信為真，而於93年4 月
    19 日 ，在高雄市○○區○○街28號6 樓之5 ，與丁○○簽
    訂租賃契約，雙方約定每月租金為18,000元，並以3 個月之
    租金54,000元充當押金，丙○○、乙○○如數將錢交付予戊○○，詎丁○○、戊○○收得上開租金及押金共72,000元後
    ，即逃匿無蹤，嗣甲○○於同年5 月5 日至上址向丁○○收
    取未付之租金及押金時，丙○○、乙○○始知受騙，經2 人
    訴由高雄市政府警察局苓雅分局移請臺灣高雄地方法院檢察
    署檢察官偵查起訴，因認被告丁○○涉犯刑法第339 條第1
    項之詐欺取財罪嫌等語。
二、按犯罪事實應依證據認定之，無證據不得認定犯罪事實；又
    不能證明被告犯罪者，應諭知無罪之判決，刑事訴訟法第
    154 條第2 項、第301 條第1 項前段分別定有明文。而告訴
    人之告訴，係以使被告受刑事訴追為目的，是其陳述是否與
    事實相符，仍應調查其他證據以資審認，最高法院52 年 台
    上字第1300號判例參照。再按認定犯罪事實所憑之證據，雖
    不以直接證據為限，間接證據亦包括在內，然無論直接證據
    或間接證據，其為訴訟上之證明，須於通常一般之人均不致
    有所懷疑，而得確信其為真實之程度者，始得據為有罪之認
    定，倘其證明尚未達此一程度，而有合理之懷疑存在而無從
    使事實審法院得有罪之確信時，即應由法院為諭知被告無罪
    之判決，最高法院76年台上字第4986號判例參照。又詐欺取
    財罪名屬要式犯罪行為，係以行為人施行詐術，使他人陷於
    錯誤而交付財物，受有財產上損害，而各歷程間互有因果關
    係為其要件。
三、本件公訴意旨認被告丁○○涉犯詐欺取財罪嫌，無非以告訴
    人丙○○、乙○○之指訴，證人甲○○之證詞及房屋租賃契
    約書2 份、存證信函1 份等為其主要論據。
四、訊據被告丁○○固未否認同「戊○○」出面與屋主甲○○洽
    談、締立租賃契約，租約中有禁止轉租約款，又伊在承租後
    並未搬入居住等情事，惟始終堅決否認有詐欺取財之犯行，
    辯稱：伊係為台中安車房屋仲介公司開發房屋包租業務，而
    以承租人名義向房東甲○○洽談上開房屋承租事宜，洽租中
    亦有言明房屋非其本人入住，另當日所繳付租金等費用均由
    公司提供，伊於領取報酬後，即未置聞問，伊均不認識告訴
    人丙○○、乙○○，承租後亦未與2 人有洽談或轉租上開房
    屋之情事等語。
五、經查：
（一）被告丁○○偕同戊○○於93年04月16日就高雄市○○區○○路28號6 樓之5 房屋，以丁○○為承租人，與出租人甲○○締立房屋租賃契約，並約定未經出租人同意，不得轉
      租，締約後丁○○有交付5 萬元之押金，嗣丁○○本人並
      未遷入賃居，經甲○○於同年5 月5 日收取押金時，始發
      現上址已經轉租告訴人丙○○、乙○○等事實，為被告丁○○所不爭執，並據證人甲○○到庭結稱屬實等語（本院
      94 年8月10日審判筆錄，本院審理卷第160 頁以下），並
      有93年4 月16日不動產租賃契約書、存證信函各1 紙在卷
      可稽，應堪認為真實。
（二）告訴人丙○○、乙○○2 人固結稱指述：於93年4 月間透
      過報紙廣告看到上址刊登出租廣告，乙○○就依廣告所留
      電話，於93年4 月19日去電聯絡，由一位戴先生接話，說
      會請助理與渠聯繫，並約定當晚去看房子。當晚確由一位
      助理簡小姐接待，簡小姐有拿1 份打字合約書，上面有被
      告丁○○的名字，証明房子是戴先生，並告知原來租金是
      25,000元，因為急欲出租，所以租18,000元，並要求渠等
      對外表明是戴先生的員工，洽談後，雙方即簽締書面租約
      ，並約定渠先繳付租金1 個月、3 個月的保證金，共計
      72,000元，及預納3 個月管理費3,600 元，迄至93年5 月
      5 日管理員代甲○○向渠收取租金，經多次撥打電話欲找
      戴先生、簡小姐無著，始知受騙等語（本院94年6 月16日
      審判筆錄，本院卷第115 頁以下），可知，告訴人與「戴
      先生」僅於洽詢承租事宜伊始通過1 次電話，嗣後看屋、
      簽締契約、交付租金、押金等費用等手續，均係由「簡小
      姐」出面接待受理等情，均由告訴人述明如前，則告訴人
      等與「戴先生」既素未謀面，告訴人雖由電話中得知洽租
      受話之他方自稱係「戴先生」，然被告丁○○否認告訴人
      當時所撥打門號0000000000號電話為其所使用，而查以上
      開門號於93年3 月25日以「戊○○」名義申請設立通話乙
      節，有通聯調閱查詢單1 紙附於警卷可稽，再從丁○○前
      於甲○○締立之租賃契約中僅留號碼 (00)00000000 之電
      話，亦未留下0000000000號電話等節，即尚乏明證可資證
      明與告訴人通話洽租事宜自稱「戴先生」之人即係被告丁○○本人。再者，告訴人等所簽締租賃合約出租人雖名為
      「丁○○」，然於看房、簽約、收租等過程中，均由自稱
      「簡小姐」接待辦理，而「戴先生」之名係丁○○，亦係
      由簡小姐告知，簡小姐並提出書面契約1 紙取信渠等，是
      以，亦無積極證據足認被告有與「簡小姐」共同對告訴人
      等實以詐術，並收取告訴人交付租、押金等行為。綜上，
      告訴人丙○○、乙○○2 人之指訴情節尚無以認定被告丁○○與「戊○○」有何詐欺取財之犯意聯絡及行為分擔，
      即難遽認其係詐欺取財之行為人而予以論科。
（三）至於被告丁○○固未否認與「戊○○」出面向甲○○承租
      上開房屋，並附有不得轉租之約定，甲○○並收取部分押
      等節，核與證人甲○○所證述之詞相符，均如前述，惟甲○○並非本件告訴人，其與被告丁○○締約出租房屋，並
      已收取押金5 萬元，並未曾交付移轉任何財物，並未受有
      財產上損害，又其雖未能向承租人收取足額押金，然其既
      已向承租人以存證信函表示終止租約之意思，又向次承租
      人即告訴人等收回房屋，另為收益處分，頂多僅因他方債
      務不履行租賃契約而失其履行利益，尚非詐欺犯行之被害
      人。再者，本件告訴人丙○○、乙○○等受有上開財產損
      害，係因嗣後「戊○○」出面與2 人洽租締約之行為所致
      ，如前所述，而被告丁○○以自己名義向屋主甲○○承租
      該屋時，即向證人甲○○言明房子非自己居住使用，公司
      會安排他人入住，亦與證人甲○○到庭陳述之詞相符，與
      被告所辯公司有告知房子承租後供客戶使用一節尚屬一致
      ，而被告承租後確將房子交由仲介公司處理，因此，被告
      尚難認知他人對上開房屋如何為使用、收益，即上開房屋
      究係由公司人員寄住、或另予轉租、或用以詐騙被害人等
      情，尚非其所能認知，則被告丁○○對告訴人等嗣後受到
      詐欺之事實尚難預見，亦難遽認其對告訴人等有何詐欺之
      故意。是以，告訴人等陷於錯誤而交付財物，尚非直接基
      於丁○○與甲○○締立租約之行為，而係由第三人「簡小
      姐」詐欺行為介入，其間因果關係歷程並非連貫，自難謂
      被告丁○○承租上開房屋行為與告訴人等交付財物及受有
      財產損害間，有相當因果關係存在，復無其他跡證可認被
      告對告訴人受騙經過之事實有明知或參與之情，準此，即
      難逕論以此開罪名。
六、綜上所述，本件尚乏積極證據足以認定被告丁○○與「簡小
    姐」間有犯意聯絡、行為分擔，而對告訴人丙○○、乙○○
    2 人施行何種詐術行為，再者，告訴人交付租、押金等財物
    受有財產損害，亦非基於之前被告丁○○的承租行為所致，
    2 者間並無相當因果關係存在，被告丁○○對告訴人受他人
    詐欺乙節當無預見認知，尚乏詐欺取財行為故意，本件即與
    詐欺取財罪之要件未符。此外，復無其他積極證據，足認被
    告有何詐欺取財等犯行，是以不能證明被告犯罪，依法即應
    諭知被告無罪判決。
據上論斷，應依刑事訴訟法第301條第1項前段，判決如主文。
中　　華　　民　　國　　94　　年　　9 　　月　　15　　日
                刑事第14庭  審判長法　官  陳銘珠
                                  法  官  紀凱峰
                                  法  官  林瑋桓
以上正本證明與原本無異。
如不服本判決，應於判決送達後10日內，向本院提出上訴狀。
中　　華　　民　　國　　94　　年　　9 　　月　　15　　日
                                  書記官  謝群育
